臺灣屏東地方法院刑事判決　　　　　　　　　　　　　　九十年度訴字第四二八號
　　公　訴　人　臺灣屏東地方法院檢察署檢察官
　　被　　　告　丁○○
右列被告因偽造文書等案件，經檢察官提起公訴（八十九年度偵字第二五四七號），
本院判決如左：
     主  文
丁○○無罪。
     理  由
一、公訴意旨略以：丁○○因己所使有ＶＸ八一七六號自小貨車（登記於潘傳賢名下
    ，中華威利牌）車身因故於民國（下同）八十八年四月十九日毀損且牌照因而註
    銷，惟引擎仍完好，遂為能續予使用，竟向不詳姓名年籍綽號「順仔」之人洽購
    贓車，以便借屍還魂之用，嗣「順仔」於八十九年三月取得丙○○所有車號ＷＱ
    六五０五號自小貨車（係八十九年三月三十日二時四十分許於屏東縣潮州鎮○○
    路二十六號前為不詳姓名之人所竊，與前揭丁○○所使用之車為同牌，惟較新型
    ），丁○○知情後，即以不詳代價向「順仔」購得該車，且為避人耳目，二人基
    於共同犯意聯絡，於不詳時間、地點由「順仔」將上揭丁○○所使用車輛之引擎
    取下裝入丙○○所有車內，並將原有車身號碼之板金切除，另行偽造刻打「00
    00000」號之車身號碼，重新銲接，俾以顯示該車為合法所有使用之車輛而
    供行使之用，足以生損害於公路監理機關車籍登記管理之正確性，及該車所有人
    丙○○所有權行使之權益。其後，丁○○並意圖為自己不法所有，將該車於八十
    九年四月間駛往交通部公路局高雄區監理所屏東監理站（下稱屏東監理站）驗車
    ，並重新申請牌照，對該監理站驗車人員李田中等就上揭仿告車身號碼提出並加
    以主張而施用詐術，致使屏東監理站相關人員因而陷於錯誤發予新牌照（車號六
    Ｋ一八七０，車主並更改為丁○○），嗣為丙○○於八十九年四月二十二日二十
    二時在屏東縣新埤鄉○○路一一六號前發現丁○○正駕駛該車，且因車上有丙○○所貼「南無寶悅佛」籤因而確認為己所有而報警查獲上情，並扣得該車（其後
    業已發還丙○○，以下以查獲車輛稱之）。因認被告涉有刑法第二百十六條、第
    二百二十條、第二百十條之行使偽造準私文書、第三百三十九條第一項詐欺取財
    及第三百四十九條第二項之故買贓物罪嫌云云。
二、按犯罪事實應依證據認定之，無證據不得推定其犯罪事實，不能證明被告犯罪者
    ，應諭知無罪之判決，刑事訴訟法第一百五十四條、第三百零一條第一項分別定
    有明文。又犯罪事實之認定，應憑真實之證據，倘證據是否真實尚欠明確，自難
    以擬制推測之方法，為其判斷之基礎。且認定犯罪事實之證據係指足以認定被告
    確有犯罪行為之積極證據資料而言，該項證據自須適合於被告犯罪事實之認定，
    始得採為斷罪資料。故刑事訴訟上之證明資料，無論其為直接或間接證據，均須
    達於通常一般人均不致有所懷疑，而得確信其為真實之程度，始得據為有罪之認
    定，若關於被告是否犯罪之證明未能達此程度，而有合理懷疑之存在，致使無從
    形成有罪之確信，根據罪證有疑，利於被告之證據法則，即不得據為不利被告之
    認定（最高法院五十三年臺上字第六五六號、二十九年上字第三一０五號、七十
    六年度臺上字第四九八六號及三十二年上字第六七號判例參照）。
三、公訴意旨認被告丁○○涉有行使偽造準私文書、詐欺取財及故買贓物罪嫌，無非
    係以首揭事實，雖據被告所矢口否認，並辯稱：伊無故買贓物及偽造車身號碼云
    云。惟查，上開事實，業據被害人丙○○及證人李田中指訴甚詳，復經屏東縣警
    察局刑警隊鑑識組命會同銷售上揭車種之匯豐汽車股份有限公司人員實地勘驗查
    獲之車，查知該車出廠年份與被告原有之車不相符合（即查獲之車為較新型中華
    威利），反與被害人所有車輛相符，而引擎號碼與該車車型不符，但與被告原有
    車型相符，且該車車身號碼所附之板金，亦確已遭人重新銲接等情，均經證人簡
    明源、甲○○證述綦詳，並有勘驗該車之照片十張為證。再者，汽車修理廠殆無
    具流動性而行蹤飄忽之理，被告竟無法供述「順仔」修理廠所在，實足徵情虛，
    況被告供承係八十九年三月交由「順仔」修理，竟與丙○○所有車輛失竊時間相
    近，豈有如此巧合之理？此外，復有「南無寶悅佛」籤、屏東監理站函、車號六
    Ｋ一八七０、ＶＸ八一七六號車汽車重新領牌登記書各一紙及被告原有車輛車損
    照片三張附卷足稽，被告所辯，委無可取等語資為憑據。
四、然訊之被告丁○○固坦承有於前開時地駕駛查獲車輛為警查獲之事實，惟堅詞否
    認有何行使偽造準私文書、詐欺取財及故買贓物之犯行，辯稱略以：伊未與綽號
    「順仔」（即後述之證人乙○○，與公訴人所指之「順仔」為同一人，下同）之
    友人共謀藉故買贓車，並以變造引擎號碼及車身號碼等「借屍還魂」方式圖謀已
    利，該扣案車輛係其所有，非屬贓車，該車因於八十八年四月十九日由其駕駛而
    與第三人發生車禍，致車輛左前方保險桿及左車門毀損無法再行駕駛，於八十九
    年二月二十五日為屏東監理站逕行註銷牌照，殆至八十九年三月十五日，伊始以
    新台幣（下同）三萬餘元之代價，在伊家人所開設之撞球店內委請「順仔」修理
    ，並於同年月底左右修理完畢交還予伊使用，嗣因其工作上常須駕駛該車，而該
    車無車牌甚為不便，乃於八十九年四月二十五日至屏東監理站申請重新發給新車
    牌並變更伊為車主等語。茲查：
    （一）查獲車輛車體之外觀特徵與被害人丙○○所有失竊之上揭車輛相符，且車
          內駕駛座上方遮陽板內有被害人之夫李同財所有上載「佛光真無極總堂光
          明燈無極一座第三０一號南無寶悅佛李同財叩拜」籤文一紙，除據被害人
          指述甚詳外（見警卷第四、五頁），並有警於該車駕駛座上方遮陽板內起
          獲之上開籤文、屏東縣警察局（八七）屏警刑車字第Ｎ0000000號
          車輛協尋車牌遺失電腦輸入單、車輛竊盜、車牌失竊資料個別查詢報表—
          查詢車輛認可資料各一紙及照片六張附卷可稽，衡情若非自己所有之車輛
          ，當無從詳予指述車輛之內外觀特徵，此外，參以證人即熟知該牌車輛之
          匯豐汽車股份有限公司潮州營業所業務員簡明源證述略稱：該車之出廠年
          份與被告原有之車不相符合，而與被害人所有車輛相符等語（見偵卷第七
          十一頁反面）；證人即熟知該牌車輛之匯豐汽車股份有限公司潮州保養廠
          廠長甲○○略證稱：該車引擎號碼與該車車型不符，但與被告原有車型相
          符等語（見偵卷第一百頁反面），及證人即屏東縣警察局刑警隊鑑識組組
          員戴家晉結證略稱：該車車身號碼所附之板金，確已遭人重新銲接等情（
          見偵卷第八十七頁反面），堪認被害人指稱該車車體係其所有失竊之前開
          車輛一語為實，是被告辯稱該車車體係其所有一節，委無可採。又參核被
          告前開辯稱及證人簡明源、甲○○、戴家晉上述之證稱，堪認該車之引擎
          應為被告原有車號ＶＸ—八一七六號中之所屬無訛，被告此部份辯解應堪
          信實。
    （二）又被告陳稱其原使用之車號ＶＸ—八一七六號自用小貨車於八十八年四月
          十九日由其駕駛而與第三人發生車禍，致該車左前方保險桿及左車門毀損
          無法再行駕駛，於八十九年二月二十五日為屏東監理站逕行註銷牌照等語
          ，業有屏東縣警察局屏東分局八十九年八月四（八九）屏警分刑字第二五
          一八三號函暨所附車輛肇事報告表、照片三張、汽（機）車各項異動登記
          影本及車籍作業系統—查詢認可資料各一紙附卷可參，應堪屬實。
    （三）第查，證人乙○○於本院僅告知被告所犯罪名，而未告知被告為公訴人所
          起訴之犯罪事實情況下，到庭結證略稱：伊確曾幫被告修理一部中華威利
          牌自用小貨車，該車係在被告家人所開設之撞球店由被告所交付予伊，再
          由伊拖往其友人位於潮州鎮之修理廠由其自行修理，伊與被告未共謀竊取
          他人車輛，亦未共謀藉借屍還魂之方式修理該車（見本院十一月二十三日
          訊問筆錄），修理費用本約定四萬元，但被告未完全給付，至於修理的位
          置則如被告所述一般等語（見本院九十年十二月十日訊問筆錄），核與被
          告前開關於曾將原車號ＶＸ—八一七六號車輛以三萬餘元交予證人乙○○
          修理且未予證人乙○○共謀藉借屍還魂之方式以修理該車部分之辯解相符
          ，堪認被告此部分之辯解，應為可採。
    （四）又被告原有車輛在正常未故障之情況下，市價約為十、十一萬元等情，已
          據證人甲○○證述在卷（見本院九十年七月二十七日訊問筆錄），而被告
          係以三萬餘元之代價委請證人乙○○修理該車，已如前述，則被告所支付
          之修理費用對照其修理之部位，及事後應加計之烤漆、工資等費用，在價
          格上顯與市價相當，並未明顯偏低，則就被告之立場，既然支付三萬餘元
          不小數目，且與一般行情相當的修理費，當然期待能將車輛修好，故不論
          證人乙○○是以一般方式修好或以借屍還魂方式修好，均無得利，既然支
          付不低的修理費，焉有可能同意證人乙○○以借屍還魂方式修車而自陷刑
          責？再者，被告車輛之車型較被害人之車型為舊，亦據證人簡明源證述屬
          實（見偵卷第七十一頁反面），且依一般人之常識，新型車輛之引擎當較
          舊型車輛為佳，則被告是否有必要僅為保有原舊型車輛之引擎，即花非三
          萬餘元將該舊引擎用以替換較佳之新引擎？是被告前揭辯稱不知該車係贓
          車，且未有故買贓物及行使偽造準私文書之犯行等語，應堪採信。況證人
          乙○○事後於本院告知被告為公訴人所指之犯罪事實後，竟翻異前詞，先
          改稱：伊是將車子交予其綽號「忠仔」之友人修理的云云；嗣又稱：伊未
          幫被告修理過車子，是被告於八十九年三月間叫伊出來作證的云云；後又
          稱：被告是在案發後一個月左右請伊幫忙作證云云（見本院九十年十二月
          十日訊問筆錄），於同一期日接續供述，卻內容反覆不一，已堪生疑，甚
          且，苟若所稱係被告請其作偽證一情屬實，何以被告卻對此關係其罪責認
          定之重要證人無從辨認，反係證人乙○○自動指認出被告？（見本院九十
          年十一月二十三日訊問筆錄）證人乙○○上開陳述，衡情應係為脫免自身
          知贓之刑責，所臨訟杜撰，委無可信，更徵被告上開辯詞之可信。
    （五）次查，被告未知悉查獲車輛係屬贓物，亦未參與變造該車之車身號碼及更
          換該車之引擎，已如前述，雖該車經證人甲○○、戴東晉等專業人士之實
          車勘驗，因而查知該車之引擎號碼與該車車型不符及車身號碼所附之板金
          ，已遭人重新銲接等情，惟該二號碼均在車內甚不起眼之處（見偵卷第八
          十五、八十六頁正面及第九十頁），若非刻意檢查實不容易知悉其有異樣
          ，此由對此同為專業人士之證人即任職屏東監理站專責車輛檢驗、考試之
          該站工務員李田中，於被告將該車送請檢驗以申請重發新牌照時，尚對該
          車為詳細之檢驗，仍認該車之引擎及車身號碼均無異狀，而准予被告所請
          等情（見偵卷第四十一頁反面，及該卷所附屏東監理站八十九年六月十六
          日八九高監屏字第八九一二五二五號函暨所附汽車新領牌照登記書影本二
          紙），即可為證，且該車與被告原使用之車輛之外觀相異不大，幾近一致
          等情，亦有該車及被告原使用車輛相片各三張附卷可資佐證（見警卷第六
          頁、第七頁正面上方，及偵卷第五十一、五十二頁），是被告於交車後尚
          僅使用月餘，未能得知該車已借屍還魂加以變造，乃屬常情，況常人於車
          輛送修回來後幾乎不可能去檢查引擎號碼及車身號碼是否有變異，蓋會遭
          遇以借屍還魂方式修車的畢竟是少之又少，自亦不能苛求被告於修好後會
          去檢查，再者，該車既以修畢，並經被告供作代步之用，被告自無續令其
          無車牌，而增加為警開單取締之必要，故被告辯稱因不知該車係贓車，係
          因該車無車牌甚為不便，方申請重發新牌照，無施用詐術等語，尚與常理
          相符，自堪可採。
    （六）此外，本院復查無其他積極證據足認被告有公訴意旨所指行使偽造準私文
          書、詐欺取財及故買贓物犯行，揆諸前揭法條及判例意旨，即應為有利於
          被告之認定，為其無罪之諭知。至證人乙○○涉犯竊盜或贓物罪嫌，為起
          訴效力所不及，非本案所得併予審理，應由檢察官另為適法處理，附此敘
          明。
據上論斷，應依刑事訴訟法第三百零一第一項，判決如主文。
本案經檢察官蔣忠義到庭執行職務。
中      華      民      國      九十一      年    一    月    二十一    日
                                      臺灣屏東地方法院刑事第一庭
                                          法  官  潘正屏
                                                  楊中琪
                                                  林世民
右正本證明與原本無異。
對於本判決如有不服應於收受送達後十日內向本院提出上訴書狀上訴於台灣高等法院
高雄分院。
                                         書記官  薛慧茹
中      華      民      國     九十一     年    一     月     二十一   日
